【裁判字號】    90,上更(一),314
【裁判日期】    901112
【裁判案由】    毒品危害防制條例
【裁判全文】
臺灣高等法院刑事判決                          九十年度上更(一)字第三一四號
    上  訴  人
    即  被  告  乙○○
    指定辯護人  本院甲○辯護人
右上訴人，因違反毒品危害防制條例案件，不服台灣宜蘭地方法院八十七年度訴字第
一五六號，中華民國八十七年九月十日第一審判決（起訴案號：台灣宜蘭地方法院檢
察署八十七年度偵字第一一０六號、併辦案號：同署八十七年度偵字第二０七八號）
提起上訴，本院判決如左：
    主  文
原判決撤銷。
乙○○非法販賣化學合成麻醉藥品，處有期徒刑伍年貳月。
扣案之安非他命肆拾貳包（驗餘淨重貳拾點玖公克）、電子秤壹個及分裝塑膠袋
貳佰柒拾個，均沒收。
    事  實
一、乙○○於民國（下同）八十七年二月十四日，因違反麻醉藥品管理條例案件經臺
    灣宜蘭地方法院判處有期徒刑三月，於八十七年八月二十四日易科罰金執行完畢
    （未構成累犯），其明知安非他命業據行政院衛生署公告列為化學合成麻醉藥品
    管理，不得非法販賣，竟基於意圖販售營利之意思，於八十七年三月二十六日凌
    晨四時許，在宜蘭縣宜蘭市「日安保齡球館」，以新臺幣（下同）三萬元之價格
    ，向綽號「長安」之不詳年籍成年男子販入安非他命後，即將之攜返宜蘭縣宜蘭
    市○○路五二五巷二十七號賃居處所，以電子秤將之分裝成每小包重０點二、０
    點四及０點六公克左右不等之安非他命四十二包，而準備以每小包０點二公克一
    千元、０點四公克二千元及０點六公克三千元之價格出售圖利，尚未販出，旋於
    八十七年三月二十七日下午二時十分許，在上開處所為警方人員循線搜索查獲，
    並當場扣得被告所有業已分裝待售之安非他命四十二包（嗣經送請法務部調查局
    鑑定，驗餘淨重二十三點九三公克），其所有供非法分裝販賣安非他命之電子秤
    一台及分裝塑膠袋二百七十個（同時查獲被告非法施用安非他命部分，業經檢察
    官送偵結）。
二、案經宜蘭縣警察局報請臺灣宜蘭地方法院檢察署檢察官偵查起訴暨移送併案審理
    。
    理  由
一、訊據上訴人即被告乙○○坦承扣案之安非他命四十二包、電子秤一台及分裝塑膠
    袋二百七十個等物均屬其所有不諱，但矢口否認有上開販賣安非他命犯行，辯稱
    被扣案之安非他命是伊買來分裝準備自己施用，另伊在警訊中之所言是依照警察
    的意思而作答云云。
二、惟查：
    (一)被告於八十七年三月廿六日凌晨四時許，在宜蘭市「日安保齡球館」，以三萬
      元價格，向綽號「長安」購買安非他命係意圖分裝轉售獲利，以償還債務等情
      ，業據被告先後於警訊及檢察官初訊中坦承不諱（見八十七年度偵字第一一０
      六號卷第四頁背面、第五頁、第十二頁及背面），並有其購入加以分裝之安非
      他命四十二包及分裝安非他命用之電子秤一台與預備供分裝之塑膠袋二百七十
      個扣案可資佐證，又扣案之四十二包的白色結晶，經送檢驗結果確認係安非他
      命，驗餘淨重共廿三點九三公克，亦有法務部調查局八十七年八月十三日陸
      字第八七０五五六八八號檢驗通知書在卷可稽（見原審卷第十四頁），而扣案
      之安非他命四十二包驗餘淨重共廿三號九三公克，其數量不少，顯已逾越個人
      施用所需，且有分裝安非他命之電子秤一台及分裝塑膠袋二百七十個一併扣案
      ，則苟被告僅有施用而無販賣安非他命之情事，衡情應無需如此數量安非他命
      與上開分裝秤量工具暨分裝袋，是其在偵查中之自白，與事實相符。至被告於
      原審辯稱：伊八十七年三月廿七日之警訊筆錄係被刑求的云云，惟經原審傳訊
      該訊問製作其警訊筆錄之警員蘭劍力結證：被告八十五年三月廿七日之警訊筆
      錄係根據其自由意志陳述所製作，並無刑求等語，質之被告對該證言有何意見
      ﹖改辯稱：筆錄內容是伊說的沒錯，但其中所言：「因我欠人債務，所以向長
      安購買安非他命，想轉售他人，從中獲取利潤來還債務」，係當場保安隊隊長
      教伊如此說的云云，然為警員蘭劍力所否認，供稱：當時保安隊隊長並未在場
      ，那些話是被告自己說的等語（見原審八十七年十一月十一日筆錄），被告嗣
      於檢察官初訊時，非但未為上開抗辯，且仍供承：「．．．這次向長安買後，
      分裝準備出售，因為我欠人很多錢」（見上開偵查卷第十二頁背面），是被告
      上項辯解，乃係事後脫罪之詞，不足採信。
    (二)政府對於安非他命等麻醉藥品，一向查禁森嚴，且重罰不寬貸，是被告大量購
      進後，即速分裝，衡情意在圖利，否則，其豈可能甘冒被嚴查重罰高度風險之
      理！綜上所述，足見被告所為辯解，顯係飾卸諉責之詞，不足採信，其犯行事
      證明確，堪以認定。
三、按安非他命為麻醉藥品管理條例第二條第四款所規定之化學合成麻醉藥品，業經
    行政院衛生署於七十九年十月九日以行署字藥第九０四一四二號公布在案，並於
    同月十一日生效，依同條例第十三條規定不得非法販賣，復按麻醉藥品管理條例
    第十三條之一第二項第一款所謂非法販賣麻醉藥品，依最高法院見解，均認其購
    入及賣出之行為，不必二者兼備，有一於此，其犯罪即告完成（見最高法院六十
    八年台上字第六○六號判例、七十三年台上字第四一五號判決及八十年台上字第
    四九九二號判決），是被告乙○○意圖營利而販入安非他命，核犯行為時麻醉藥
    品管理條例第十三條之一第二項第一款之非法販賣化學合成麻醉藥品安非他命罪
    ，又被告所為雖亦該當於行為後於八十七年五月二十日公布，並於同月二十二日
    生效施行之毒品危害防制條例第四條第二項之販賣第二級毒品罪，然經比較結果
    ，以麻醉藥品管理條例第十三條之一第二項第一款非法販賣麻醉藥品所定之刑責
    有利於被告，依刑法第二條第一項但書規定，自應適用較有利於被告之行為時麻
    醉藥品管理條例第十三條第一第二項第一款規定論處，其非法持有安非他命之低
    度行為為販賣之高度行為所吸收，不另論罪。另被告雖供出其向綽號「長安」之
    成年男子購買安非他命，惟並未因之破獲其上手之該綽號「長安」之成年男子，
    故本件尚難依同條例第十三條之三減輕其刑。
四、原審據而論罪科刑，固非無見，惟查。公訴人亦指被告另有販賣安非他命藥物予
    丙○○之犯行，應屬不能證明，詳如後述，乃原判決竟認被告此部分，仍成立犯
    罪，自有未洽。本件被告上訴，否認犯罪，雖無足取，但原判決既有可議，自應
    由本院將原判決撤銷改判，爰審酌被告犯罪之動機、目的、手段、所生危害及犯
    罪後態度等一切犯罪情狀，量處如主文第二項所示之刑，以示懲儆。扣案之安非
    他命四十二包（合計驗餘淨重二十三點九三公克），為違禁物，復係被告擬供非
    法販賣之物，亦經其於警訊時陳述綦詳，應依刑法第三十八條第一項第一款規定
    ，併予宣告沒收（至送驗取樣供鑑析部分，應已滅失，自無從併予宣告沒收）。
    另扣案分裝安非他命之電子秤一個及分裝塑膠袋二百七十個均為被告所有，業據
    被告於警訊供述明確，且係分別為供被告非法販賣安非他命所用或預備用之物，
    應依刑法第三十八條第一項第二款規定，併予宣告沒收。至扣案之吸食器三組為
    被告施用毒品安非他命之器具，與本件被告非法販賣安非他命之犯罪無涉，尚無
    庸於本案併為宣告沒收，併此敘明。
五、(一)公訴意旨另以：被告乙○○復意圖牟利，基於概括犯意，自八十七年二月廿五
      日起，連續販賣安非他命予綽號「阿順」等人吸用（販賣之時間、金額、對象
      詳如附表所示），嗣於八十七年三月廿七日下午二時十分許被查獲，當場扣得
      其載有販賣安非他命日期、購者及金額等明之現金收支表一張，因認被告又涉
      有麻醉藥品管理條例第十三條之一第二項第一款之非法販賣麻醉藥品罪嫌云云
      。公訴人認被告涉有上開非法販賣麻醉藥品罪嫌，無非係以被告被查扣之現金
      收支表一張為其主要論據，惟訊之被告乙○○堅決否認有如附表所示之販賣安
      非他命犯行，辯稱：該現金收支表，僅係伊信手隨便寫寫，並不代表任何意義
      ，絕不是在記載其販賣安非他命之日期、金額、對象等明細等語。
    (二)經查，販賣安非他命予同一人，依正常情形，應前後價格一致，方屬合理，但
      依扣案之現金收支表記載，其中售予綽號「大禹」，二月廿六日一千元，重量
      ０．二公克，但二月廿七日一千元重量０．三公克，另售予綽號「高區」，
      二月廿八日同一天二次，一次一千元重量０．三公克，另一次二千元重量竟０
      ．四公克，即前後售予同一人，價格竟互不一致，且觀之該表末尾結餘欄竟記
      載有「十」、「一」不同記號，顯與一般累計販賣金額有所不符，是該收支表
      是否可解係被告販賣安非他命之相關記錄，非無疑義，另外又查無如附表所示
      綽號「阿順」等人，俾資傳訊審認，自難僅憑內容記載尚有瑕疵之該現金收支
      表作為被告犯罪之唯一證據，至被告於警訊及偵審中前後所辯雖不一致，然既
      無積極證據足以證明被告有上開犯罪行為，亦不能據此作為被告有罪之認定（
      最高法院卅年上字第四八二、一八三一號判例參照），是被告此部分犯罪，應
      尚屬不能證明，原審判決不認成立犯罪，則無不合，檢察官並未就此部分上訴
      ，惟起訴意旨認此部分與上開有罪部分，有連續犯關係，屬裁判上之一罪，故
      不另為無罪之諭知。
六、公訴意旨復以被告於八十七年二、三月間，意圖營利，在宜蘭縣立文化中心等處
    ，先後以一點五公克價款五千元，連續三次販賣安非他命予丙○○，計得款一萬
    五千元等情，認亦觸犯上開非法販賣麻醉藥品罪嫌云云，移送原審法院併予審判
    。經查，公訴人認被告有此部分罪行，無非以丙○○於警局係證稱伊向乙○○購
    買安非他命係以呼叫器為聯絡方法云云為論據。但同時亦稱呼叫器之號碼，伊不
    曉得云云（見第二０七八號偵卷第五頁反面）。既多次使用呼叫器為聯絡方法，
    在獲案之初，卻為忘記，已不合常情，且經本院函詢電話局復稱丙○○並無申裝
    電話，有台灣北區電信分公司九十年十月八日北行二字第九００八二七００二三
    號函在卷可按，又被告所有之小客車為福特六和廠牌，有宜蘭監理站八十七年七
    月三十日北監宜字第八七０八九一八號函載可憑，丙○○竟指被告販賣時所駕小
    客車為裕隆廠牌，亦有歧異（見第二０七八號偵卷第七頁反面，一審卷第五一頁
    ）。再者，丙○○於警局應訊後，歷經偵審中傳喚無著，嗣於九十年三月一日死
    亡，有宜蘭戶政所答復表附本審卷可按，即已無從再傳喚調查，則本院此部分洵
    不能單憑丙○○在警局所供具有瑕疵之證言為被告論罪之依據。被告又自始否認
    其事，又查無其他切實證據可資審認，即無積極證據證明被告此部分之犯罪，即
    無從併予審判，應予發還，另行處理。
據上論斷，應依刑事訴訟法第三百六十九條第一項前段、第三百六十四條、第二百九
十九條第一項前段，麻醉藥品管理條例第十三條之一第二項第一款，刑法第十一條前
段、第二條第一項但書、第三十八條第一項第一款、第二款判決如主文。
本案經檢察官李進誠到庭執行職務。
中      華      民      國      九十      年      十一      月   十二   日
                              臺灣高等法院刑事第十三庭
                                  審判長法  官  蔡    燉
                                        法  官  盧  彥  如
                                        法  官  黃  聰  明
右正本證明與原本無異。
如不服本判決應於收受送達後十日內向本院提出上訴書狀，其未敘述上訴之理由者並
得於提起上訴後十日內向本院補提理由書（均須按他造當事人之人數附繕本）。
                                        書記官  錢  艷  鳳
中      華      民      國      九十      年      十一      月    十三  日
附表：
┌──┬──────────┬───┬─────────┬──────┐
│編號│販賣時間（八十七年）│購買者│收入金額（新台幣）│重量（公克）│
├──┼──────────┼───┼─────────┼──────┤
│ 一 │二月二十五日        │阿順  │三千元     │○．九      │
├──┤                    ├───┼─────────┼──────┤
│ 二 │                    │阿姊  │一千元            │○．二      │
├──┤                    ├───┼─────────┼──────┤
│ 三 │                    │出○  │四千五百元        │一．○      │
├──┤                    ├───┼─────────┼──────┤
│ 四 │                    │勝慶  │三千元            │○．七      │
├──┤                    ├───┼─────────┼──────┤
│ 五 │                    │阿順  │一千元            │○．三      │
├──┼──────────┼───┼─────────┼──────┤
│ 六 │二月二十六日        │大禹  │一千元            │○．二      │
├──┤                    ├───┼─────────┼──────┤
│ 七 │                    │阿姊  │二千元            │○．四      │
├──┤                    ├───┼─────────┼──────┤
│ 八 │                    │大湖  │一千元            │○．三      │
├──┤                    ├───┼─────────┼──────┤
│ 九 │                    │阿文  │一千元            │○．三      │
├──┼──────────┼───┼─────────┼──────┤
│ 十 │二月二十七日        │大禹  │一千元            │○．三      │
├──┤                    ├───┼─────────┼──────┤
│十一│                    │高區  │一千元            │○．三      │
├──┤                    ├───┼─────────┼──────┤
│十二│                    │心德  │一千元            │○．二      │
├──┤                    ├───┼─────────┼──────┤
│十三│                    │高區  │一千元            │○．三      │
├──┼──────────┼───┼─────────┼──────┤
│十四│二月二十八日        │大禹  │二千元            │○．四      │
├──┤                    ├───┼─────────┼──────┤
│十五│ │高區  │一千元            │○．三      │
├──┤                    ├───┼─────────┼──────┤
│十六│                    │高區  │二千元            │○．四      │
├──┤                    ├───┼─────────┼──────┤
│十七│                    │東昇  │三千元            │○．七      │
├──┼──────────┼───┼─────────┼──────┤
│十八│二月二十九日        │昇    │三千元            │○．六      │
├──┼──────────┼───┼─────────┼──────┤
│十九│三月一日            │海鳥  │二千元            │○．四      │
├──┤                    ├───┼─────────┼──────┤
│二十│                    │建昇  │五千元            │一．一      │
├──┤                    ├───┼─────────┼──────┤
│二一│                    │大與  │五百元            │○．二      │
├──┤                    ├───┼─────────┼──────┤
│二二│             │阿西  │一千元            │○．二      │
├──┤                    ├───┼─────────┼──────┤
│二三│                    │阿西  │二千元            │○．四      │
├──┼──────────┼───┼─────────┼──────┤
│二四│三月五日            │○    │五千元            │一．五      │
├──┤                    ├───┼─────────┼──────┤
│二五│                    │聰    │一千元            │○．三      │
├──┤                    ├───┼─────────┼──────┤
│二六│                    │大姊  │一千五百元        │○．四      │
├──┤                    ├───┼─────────┼──────┤
│二七│                    │杰    │三千元            │○．六      │
├──┤                    ├───┼─────────┼──────┤
│二八│                    │區    │一千元            │○．三      │
├──┤                    ├───┼─────────┼──────┤
│二九│                    │來順  │（未記載）        │○．七      │
├──┼──────────┴───┼─────────┼──────┤
│    │      合            計      │五萬四千五百元    │十三．九公克│
└──┴──────────────┴─────────┴──────┘


司法院資訊處製作；財團法人民間司法改革基金會備份。
